臺灣橋頭地方法院民事判決
111年度橋簡字第114號
原      告  簡黃梅  
            黃梅蘭  

            簡杏軒  
            簡子舜  
            簡子偉  
共      同
訴訟代理人  陳宏哲律師
被      告  洪佩琪即欣大企業行


            洪新章  
共      同
訴訟代理人  黃美娟  
被      告  李子玄  
訴訟代理人  陳文卿律師
被      告  洪佩靖  
上列當事人間請求侵權行為損害賠償事件，原告於本院110 年度
審交訴字第132 號過失致死案件提起附帶民事訴訟，經本院刑事
庭以110 年度審交附民字第228 號裁定移送前來，本院於民國11
1 年4 月6日言詞辯論終結，判決如下：
    主      文
被告李子玄、洪洪佩琪即欣大企業行應連帶給付原告簡杏軒新臺
幣貳拾肆萬貳仟肆佰肆拾玖元，及被告李子玄自110 年12月7日
起、被告洪佩琪即欣大企業行自110年11月25日起，均至清償日
止，按週年利率5 ％計算之利息。
原告其餘之訴駁回。
本判決第一項得假執行。但被告如以新臺幣貳拾肆萬貳仟肆佰肆
拾玖元為原告簡杏軒預供擔保，免為假執行。
原告其餘假執行之聲請駁回。
    事實及理由
一、被告洪佩靖經合法通知，未於言詞辯論期日到場，核無民事
    訴訟法第386條各款所列之情形，爰依原告聲請，由其一造
    辯論而為判決。
二、原告起訴主張：被告李子玄為受僱於被告洪佩琪即欣大企業
    行擔任司機，於民國109年12月11日13時59分許，駕駛車牌
    號碼000-0000號自用小貨車，沿高雄市楠梓區德民路由西往
    東方向之內側車道（禁行機車）行駛，行近德民路與元昌街
    交岔路口時，本應注意行車速度應依速限標誌或標線規定（
    該路段內側車道速限為時速60公里），並應注意車前狀況，
    隨時採取必要之安全措施，而依當時天候晴、日間自然光線
    、直路、柏油路面乾燥、無缺陷、無障礙物、視距良好，並
    無不能注意情事，竟貿然超速行駛，並因撿拾零錢而疏未注
    意車前狀況，適有被害人簡福泉騎乘車牌號碼000-000號普
    通重型機車，在其右前方沿同方向之外側車道行駛，於行近
    前揭交岔路口時，欲左轉元昌街，被告李子玄見狀閃煞不及
    ，所駕貨車前車頭撞及被害人所騎機車左側車身（下稱系爭
    事故），造成被害人車倒地，受有硬腦膜下出血、頭顱骨骨
    折、骨盆粉碎性骨折、左3至6肋骨骨折、頭皮撕裂傷暨四肢
    多處擦傷、左踝骨折等傷害（下稱系爭傷害），經送往國軍
    高雄總醫院左營分院急救，仍於同日16時5分許不治死亡。
    而原告簡黃梅為被害人之母親；原告黃梅蘭為被害人之配偶
    ；原告簡杏軒、簡子舜、簡子偉則為被害人之子女，因被告
    李子玄上開過失行為，原告簡黃梅、黃梅蘭各受有扶養費新
    台幣（下同）348,326 元、914,397元之損害；原告簡杏軒
    受有支出被害人醫藥費2,488元、喪葬費用782,410元之損害
    。另原告等人，因被害人之死亡，悲憤通苦不堪，原告簡黃
    梅、黃梅蘭各請求慰撫金200萬元；原告簡杏軒、簡子舜、
    簡子偉各請求慰撫金150萬元。又被告洪佩琪即欣大企業行
    為被告李子玄之僱用人，被告洪新章、洪佩靖為欣大企業行
    之合夥人，均應與被告李子玄負連帶賠償責任。扣除原告黃
    蘭梅、簡杏軒、簡子舜、簡子偉各已受領強制汽車責任險理
    賠50萬元後，爰依民法侵權行為之法律關係，請求被告連帶
    給付侵權行為損害賠償，並聲明：
　㈠被告應連帶給付原告簡黃梅2,348,326 元，及自起訴狀繕本
    送達翌日起至清償日止按週年利率5 ％計算之利息。
  ㈡被告應連帶給付原告黃梅蘭2,414,397 元，及自起訴狀繕本
　　送達翌日起至清償日止按週年利率5 ％計算之利息。
  ㈢被告應連帶給付原告簡杏軒1,784,898 元，及自起訴狀繕本
　　送達翌日起至清償日止按週年利率5 ％計算之利息。
　㈣被告應連帶給付原告簡子舜、簡子偉各100 萬元，及均自起
　　訴狀繕本送達翌日起至清償日止按週年利率5 ％計算之利
　　息。
　㈤願供擔保，請准宣告假執行。
三、被告則以：
　㈠被告李子玄：系爭事故主要係因被害人未依規定兩段式左轉
    ，冒然侵入被告行駛車道，被害人與有過失，應負較重過失
    責任。另就原告簡杏軒支出醫藥費2,488元、禮儀公司所出
    具之喪葬費用353,480元不爭執。惟喪葬費用中吉園所出具
    之413,600元、餐費15,330元部分，是否為喪葬必要費用，
    予以爭執。另被害人係38年12月生，於系爭事故時，業已71
    歲，是否有扶養簡黃梅、黃梅蘭之能力，請法院審酌。又慰
    撫金之金額過高等語。並聲明：原告之訴駁回。如受不利判
    決，願供擔保，免為假執行。
　㈡被告洪佩琪、洪新章：原告起訴洪新章並無理由。
　㈢被告洪佩靖經合法通知，未於辯論期日到場爭執，亦未提出
    書狀作何聲明或陳述。
四、本院之判斷：
  ㈠按因故意或過失，不法侵害他人之權利者，負損害賠償責任
    ；汽車、機車或其他非依軌道行駛之動力車輛，在使用中加
    損害於他人者，駕駛人應賠償因此所生之損害；不法侵害他
    人致死者，對於支出醫療及增加生活上需要之費用或殯葬費
    之人，亦應負損害賠償責任；不法侵害他人致死者，被害人
    之父、母、子、女及配偶，雖非財產上之損害，亦得請求賠
    償相當之金額，民法第184 條第1 項前段、第191 條之2 前
    段、第192 條第1 項、第194 條分別定有明文。經查，原告
    主張，原告簡黃梅為被害人之母親；原告黃梅蘭為被害人之
    配偶；原告簡杏軒、簡子舜、簡子偉則為被害人之子女。
　　被告李子玄過失駕駛行為致被害人不治死亡等事實，業據提
    出戶籍謄本為證（附民卷19-31頁）。且被告李子玄於刑事
    程序中就過失駕駛行為致被害人不治死亡坦白承認，而被告
    李子玄因此經本院刑事庭以110 年度審交訴字第132 號判決
    處有期徒刑10月等情，業據本院核閱上開刑事案卷無訛，是
    被告李子玄就上開車禍事故之發生為有過失，且其過失與被
    害人死亡結果之發生具有相當因果關係，均堪認定。揆諸上
    開規定，被告李子玄就原告所受損害自應負損害賠償責任。
　㈡按受僱人因執行職務，不法侵害他人之權利者，由僱用人與
    行為人連帶負損害賠償責任，民法第188 條第1 項前段定有
    明文。又僱用人選任受僱人及監督其職務之執行，已盡相當
    之注意或縱加以相當之注意而仍不免發生損害，依民法第18
    8 條第1 項但書規定，固無需與受僱人連帶負損害償責任。
    惟所謂已盡相當之注意，係指僱用人於選任受僱人時，應衡
    量其將從事之職務，擇能力、品德及性格適合者任用之，並
    於其任期期間，隨時予以監督，俾預防受僱人執行職務發生
    不法侵害他人權利之情事，最高法院107 年台上字第509號
    民事判決參照。經查，被告洪佩琪即欣大企業行為被告李子
    玄之僱用人，且被告李子玄係於執行職務時為本件侵權行為
    ，被告洪佩琪即欣大企業行復未舉證證明其選任及監督被告
    張立弘執行本件駕駛行為，已盡相當之注意或縱加以相當之
    注意而仍不免發生損害，依上開說明，被告洪佩琪即欣大企
    業行依民法第188 條第1 項前段規定，應與被告李子玄連帶
    負系爭車輛損害賠償責任。
　㈢按合夥財產不足清償合夥之債務時，各合夥人對於不足之
　　額，連帶負其責任，民法第681 條定有明文。合夥財產不足
　　清償合夥之債務，為各合夥人連帶責任發生之要件，在未證
　　實合夥財產不足清償合夥債務前，合夥債權人自不得逕行訴
　　請合夥人為連帶給付，最高法院99年台上字第1187號民事判
　　決參照。故合夥之債權人請求合夥人清償合夥之債務者，應
　　就合夥財產不足清償合夥之債務，負舉證之責，最高法院99
　　年台上字第704號民事判決參照。經查，被告欣大企業行為
　　合夥組織，負責人為洪佩琪，被告洪新彰、洪佩靖為合夥
　　人，有經濟部商工登記公示資料可憑（見附民卷第33頁），
　　原告列被告洪新彰、洪佩靖為被告，惟就被告欣大企業行之
    財產是否不足清償合夥之債務一節，未舉證證明，依前揭說
    明，原告請求被告洪新彰、洪佩靖應負連帶賠償責任，於法
    尚有未合，應予駁回。
　㈣茲就被告李子玄、洪佩琪即欣大企業行應賠償之項目、金額
    ，析述如下：
  ⑴原告簡黃梅、黃梅蘭請求扶養費部分部分：
　　按被害人對於第三人負有法定扶養義務者，加害人對於該第
    三人應負損害賠償責任；又直系血親、配偶間，互負扶養義
    務，民法第192 條第2 項、第1114條第1 款、第1116條之1 
    固有明文。惟同一順位之扶養義務人有數人者，應各依經濟
    能力分擔義務，同法第1115條第3 項亦已明定。另民法第11
    18條雖規定因負擔扶養義務而不能維持自己生活者，免除其
    義務，且受扶養權利者為直系血親尊親屬或配偶時，僅可減
    輕而不能免除扶養義務此情明確，惟此係指直系血親卑親屬
    或配偶有能力負擔扶養義務而言，倘直系血親卑親屬或配偶
    並無扶養能力，自無該條規定之適用。查被害人為38年12月
    生，於系爭事故發生當時，已將滿71歲，其於生前並無職業
    ，有相驗案件初步調查暨報驗書可查（見影相驗卷第5頁）
    ，以被害人之年齡，無業之背景判斷，難認被害人仍有何扶
    養原告簡黃梅、黃梅蘭之能力。加以原告簡黃梅、黃梅蘭共
    有兒孫即簡杏軒、簡子舜、簡子偉，衡情原告簡黃梅、黃梅
    蘭之日常生活扶養，亦當係由尚有勞動能力之簡杏軒、簡子
    舜、簡子偉負擔，較符常理。因此，原告簡黃梅、黃梅蘭主
    張被告應連帶賠償其扶養費348,326 元、914,397 元，難認
    有據，應予駁回。另原告雖舉被害人留有數量不斐之遺產，
    認被害人應有扶養能力。惟此一遺產，並不因被害人死亡而
    非屬原告等家人所有，且與被害人因存活而賺取之所得乃屬
    兩事，自不影響本院判斷被害人是否有扶養能力，附此敘明
    。
  ⑵醫藥費、喪葬費及塔位費用
　　原告簡杏軒為被害人支出醫藥費2,488元、殯葬費353,480 
    元元部分，業據提出醫藥費收據、殯葬費用收據為憑（附民
    卷第25-27 頁），且為被告所不爭執，原告此部分之主張，
    自應予准許。原告簡杏軒另請求支付塔位費用413,600元及
    喪葬餐費15,330元，被告李子玄雖爭執是否為喪葬必要費用
    ，惟塔位費、餐費，為現今社會殯葬儀禮尋常支出之費用，
    被告空口辯稱是否必要費用，尚難採認，原告此部分請求亦
    應准許。
  ⑶原告等人之精神損害部分：按非財產上損害賠償按慰藉金之
　　賠償須以人格權遭遇侵害，使精神上受有痛苦為必要，其核
　　給之標準固與財產上損害之計算不同，然非不可斟酌雙方身
　　分資力與加害程度，及其他各種情形核定相當之數額（最高
　　法院51年台上字第223 號判例要旨參照）。查原告等主張其
　　等分別為被害人蔡來成之母親、配偶、子女，然被害人成因
　　被告李子玄駕車之過失而枉死，致原告等痛苦不堪，有卷附
　　原告戶籍謄本可佐（附民卷第9-12頁），復為被告所不爭，
　　堪予採信，足認原告等精神上確因系爭事故而受有痛苦。茲
　　審以原告黃梅蘭為高職畢業；原告簡子舜、簡杏軒蔡岳龍，
　　均研究所畢業；原告簡子偉大學畢業（見本院見第55-56
　　頁）；被告李子玄為高職畢業（見影警卷第1頁個人基本資
　　料查詢），並參酌兩造之財產所得總額及名下財產資料（詳
　　見本院卷附稅務電子閘門財產所得調件明細表）；復考量系
　　爭事故之發生情狀等一切具體情事，認原告簡黃梅、黃梅蘭
　　請求精神慰撫金數額，各以100 萬元為適當；原告簡杏軒、
　　簡子舜、簡子偉請求精神慰撫金數額，各以70萬元為適當，
　　逾此範圍，即非可採。
　㈤又按損害之發生或擴大，被害人與有過失者，法院得減輕賠
    償金額或免除之，民法第217 條第1 項定有明文。另按機車
    行駛至交岔路口，內側車道設有禁行機車標誌或標線者，其
    轉彎應依兩段方式進行左轉，不得由內側或其他車道左轉。
    道路交通安全規則第99條第2項第1款定有明文。觀諸道路交
    通事故現場圖，可知該事故路段內側車道繪有「禁行機車」
    之標字，且案發當時客觀上並無不能注意之情事，被害人行
    經上開路段未依規定兩段式左轉，貿然左偏至禁行機車之內
    側車道欲左轉元昌街，以致遭被告李子玄所駕貨車撞及，是
    被害人就本件事故之發生，亦與有過失。被告李子玄及被害
    人就系爭事故之發生既均有過失，審酌二人注意義務之輕重
    等一切情狀，本院認二人就系爭事故之發生各應負5成之過
    失責任，較為適當。準此，經減輕被告賠償金額之50﹪為計
    算結果，原告簡黃梅、黃梅蘭各得請求之金額即為500,000
    元（1000,000元×50%）；原告簡子舜、簡子偉各得請求之金
    額即為350,000元（700,000元×50%）；原告簡杏軒得請求之
    金額即為742,449元（700,000元＋782,410＋2,488＝1,484,898
    。1,484,898×50%＝742,449）
  ㈥按保險人依強制汽車責任保險法規定所為之保險給付，視為
    被保險人損害賠償金額之一部分，被保險人受賠償請求時，
    得扣除之，強制汽車責任保險法第32條定有明文。經查，原
    告黃梅蘭、簡杏軒、簡子偉、簡子舜就系爭車禍，已分別受
    領強制保險理賠50萬元，業據原告陳報在卷（附民卷11頁）
    。應自前開金額中分別扣除之。則扣除後原告簡杏軒得請求
    之金額為242,449 元（742,449 －500,000 ＝242,449 ）；原
    告簡黃梅、黃梅蘭、簡子偉、簡子舜，則無從請求。
五、按給付無確定期限者，債務人於債權人得請求給付時，經其
    催告而未為給付，自受催告時起，負遲延責任。其經債權人
    起訴而送達訴狀，或依督促程序送達支付命令，或為其他相
    類之行為者，與催告有同一之效力；前項催告定有期限者，
    債務人自期限屆滿時起負遲延責任；遲延之債務，以支付金
    錢為標的者，債權人得請求依法定利率計算之遲延利息，民
    法第229條第2項、第3項、第233條第1項前段分別定有明文
    。又應付利息之債務，其利率未經約定，亦無法律可據者，
    週年利率為百分之5，亦為同法第203條所明定。本件原告提
    起刑事附帶民事訴訟，該起訴狀繕本於110 年11月24日送達
    被告洪佩琪即欣大企業行；於110年11月26日以寄存送達方
    式，送達被告李子玄收受等情，有刑事附帶民事訴訟起訴狀
    及本院送達證書可稽（附民字卷第47-49頁），則原告簡杏
    軒就前開得請求之金額，併請求被告給付自刑事附帶起訴狀
    繕本送達翌日即被告李子玄自110 年12月7日起、被告洪佩
    琪即欣大企業行自110年11月25日起，均至清償日止，按週
    年利率5 ％計算之利息，亦屬有據。
六、從而，原告簡杏軒本於前揭原因事實，依民法侵權行為之法
    律關係，請求被告應連帶給付原告簡杏軒242,449 元，及被
    告李子玄自110 年12月7日起、被告洪佩琪即欣大企業行自1
    10年11月25日起，均至清償日止，按週年利率5 ％計算之利
    息。為有理由，應予准許；原告等人逾此部分之請求，則無
    理由，應予駁回。
七、本件原告勝訴部分，係適用簡易訴訟程序所為被告敗訴之判
    決，依同法第389 條第1 項第3 款之規定，應依職權宣告假
    執行，並依同法第392 條第2 項規定，依聲請宣告被告如為
    原告預供擔保，免為假執行。至原告敗訴部分，其假執行之
    聲請因訴之駁回失所依據，應併予駁回。
八、本件事證已臻明確，兩造其餘攻擊防禦方法及所提證據，經
    本院審酌後，核與本件判決結果均不生影響，爰不一一贅述
    。
九、本件係刑事附帶民事訴訟裁定移送民事庭審理，依刑事訴訟
    法第504 條第2 項之規定，免納裁判費，且本件未再支出其
    他訴訟費用，故無庸為訴訟費用負擔之諭知。
中　　華　　民　　國　　111 　年　　4 　　月　　20　　日
                  橋頭簡易庭  法    官  林揚奇 
以上正本係照原本作成。
如不服本判決，應於送達後20日內，向本院提出上訴狀並表明上
訴理由，如於本判決宣示後送達前提起上訴者，應於判決送達後
20日內補提上訴理由書（須附繕本）。
中　　華　　民　　國　　111 　年　　4 　　月　　20　　日
                              書 記 官  陳麗如